【裁判字號】    89,上訴,699
【裁判日期】    890111
【裁判案由】    毒品危害防制條例
【裁判全文】
臺灣高等法院臺南分院刑事判決          八十九年度上訴字第六九九號 首股 Ａ
      上  訴  人
      即  被  告  丁  ○  ○
      指定辯護人  本院法官    戊  ○  ○
右上訴人因違反毒品危害防制條例案件，不服臺灣嘉義地方法院決八十八年度訴字第
六七六號中華民國八十九年一月十一日第一審判決（起訴案號：臺灣嘉義地方法院檢
察署八十八年度偵字第六九七三號），提起上訴，本院判決如左：
      主      文
原判決撤銷。
丁○○連續販賣第二級毒品，處有期徒刑肆年陸月。
扣案之阿健帳單壹張、塑膠分裝袋柒拾捌個沒收；又販賣第二級毒品安非他命所得新
台幣壹萬參仟伍佰元（未扣案）沒收，如全部或一部不能沒收時，以其財產抵償之。
      事      實
一、丁○○意圖營利，基於概括犯意，連續於附表所示時地，先後八次販賣第二級毒
    品安非他命與如附表所示之人（時間、地點、包數、價格、買受人詳如附表所示
    、丁○○前後販賣安非他命所得新台幣（下同）一萬一千五百元。嗣於民國（下
    同）八十八年十月十五日上午十一時三十分許，在嘉義縣新港鄉大潭村大潭二九
    號為警查獲，並扣得丁○○所有供販賣安非他命所用之阿健帳單一張、塑膠分裝
    袋七十八個。丁○○於警訊時供出安非他命來源，因而破獲呂義宏販賣安非他命
    犯行。警方又於八十九年一月十八日查獲丁○○將安非他命售予甲○○○施用，
    （並於丁○○查獲安非他命三小包及吸食器）。
二、案經嘉義縣警察局民雄分局報請台灣嘉義地方法院檢察署檢察官偵查起訴。
      理      由
一、訊據上訴人即被告丁○○矢口否認右揭犯行，辯稱：伊未販買安非他命與如附表
    所示之人，所謂阿健帳單為其友人在其住處玩牌所積欠之錢，伊係與甲○○○一
    起去合買安非他命吸用，並非伊將安非他命出售甲○○○云云。然查：
（一）被告如何於如附表所示時地，以如附表所示之價格先後七次販賣安非他命與如
      附表編號一至七所示之人各一包之事實，業據被告於警訊及偵查中自承不諱，
      並有阿健帳單一張、塑膠分裝袋七十八個扣案可資佐證。被告於本院調查時雖
      稱因警方刑求所以為不實之自白，然查被告於偵查及原審審理時均未提及刑求
      之情事，而製作警訊筆錄之警員林建樺及在場經辦本案之警員黃優信均到場證
      稱絕無對被告刑求，並提出訊問之錄音帶一卷，經當庭勘驗，被告確係依自己
      意志在回答問題，雖聲音較吵雜，然對被告之答話態度及勘驗所得，並無任何
      刑求之情事，應可確認（警員林建樺問話之聲音雖然較大聲，然證人林建樺稱
      係因空間狹小，所以迴聲大，其較靠近錄音機，所以聲音較大，應可理解）。
      而對阿健帳單被告亦特別回答稱係「寄買或寄賣」（均見本院八十九年十一月
      十四日訊問筆錄），而由其筆錄供稱係轉售，印證其特別強調係「寄買或寄賣
      」亦相符，顯見並無刑求取供之情事。被告雖又辯稱錄音帶所顯示其所謂「寄
      買或寄賣」係指警方搜獲之金錢，然若現金雖有可能為他人寄買安非他命之錢
      ，惟豈有可能為他人寄賣之錢？顯見上開數目字係出售安非他命之帳目。被告
      又稱係乙○○○撞其背，所以其才自白，係乙○○○對其刑求，而被告亦稱證
      人林建樺一直在場，然證人林建樺堅稱無人刑求被告，況若要刑求被告，亦應
      係製作筆錄之警員（才能依製作者之意思製作筆錄），然被告亦自承製作筆錄
      之警員均未刑求，製作筆錄之林建樺既未刑求，被告何以猶自白其犯罪事實，
      甚至對阿健帳單係出售安非他命之記載亦詳為交代，已見所謂刑求所以為不實
      之自白，應屬子虛。況被告丁○○於檢察官偵查時對阿健帳單之內容亦極為詳
      盡之說明，衡情若警訊之自白不實，被告焉能記得不實之內容而詳為供述？益
      徵並無刑求之情事，其在警訊、偵查中之自白應可採為斷罪之依據。
（二）被告雖稱阿健帳單為其友人在其住處玩牌所積欠之錢，證人林宗賢（即附表編
      號三之鳥仔）於原審審理時雖證稱：伊未向被告購買；證人葉晉昌（即附表編
      號二之洋昌）於本院調查時稱係賭博之錢。然被告八十八年十月十五日於警員
      林建樺訊問時已供承：「警方所查獲之帳單係我來轉售安非他命帳目記載用之
      帳單：：（警方所查獲你所有之分裝袋其作用為何？）每次將所寄售之一錢安
      非他命拿回後再分裝成一小包一小包，再以新台幣五百元到二千元不等的價錢
      再轉售出去。我曾於八十八年十月五日在新港保齡球館以每小包新台幣二千元
      之代價售給綽號「阿華」之男子，及八十八年十月六日下午二十時左右在我家
      以每小包新台幣五百元之價錢轉售給綽號叫「阿鳥」之男子。及八十八年十月
      六日晚上十八時左右在我家以每小包新台幣二千元之價錢轉售給一位綽號叫「
      阿宗」之男子聯絡方式都是他們自己找我或打電話給我，我再將安非他命轉賣
      給他們」（見嘉義縣警察局民雄分局警卷第五頁）；警員翁俊龍訊問時亦稱：
      「「阿健帳單」中（１）十月五號本金９０００，即是我的本金新台幣九千元
      （２）十月五號華，即是八十八年十月五日在新港保齡球館停車場，以每小包
      安非他命（我隨意包裝，重量不知道）新台幣二千元之轉售給綽號「阿華」（
      住民雄鄉）之男子（３）十月六號收１０００洋昌即是八十八年十月六日在新
      港鄉中洋村之雜貨店前，我以每小包安非他命（重量不詳），轉售給新港鄉中
      洋村之「洋昌」男子，其聯絡電話及呼叫器號碼為0000000000、0
      000000000其代價為新台幣一千元（４）十月六號鳥入５００即是八
      十八年十月六日以每小包安非他命（重量不詳），轉售給「鳥仔」林宗賢（住
      大潭村，電話是0000000）地點是我家（新港鄉大潭村大潭２９號）以
      新台幣五百元轉售（５）十月六號富入２０００，即是丙○○（住新港鄉大潭
      村，電話0000000000及0000000）欠我新台幣二千元於八十
      八年十月六日拿來還我（６）十月六號華入２０００，即是八十八年十月六日
      「阿華」到我家，我以每小包（重量不詳）轉售安非他命給「阿華」，代價為
      新台幣二千元（７）１０６宗入２０００，即是八十八年十月六日十八時左右
      ，我在家，我以每小包安非他命（重量不詳）轉售給綽號「阿宗」男子（８）
      十月九日哲文３２００初九，即「哲文」向我借新台幣三千二百元，其聯絡電
      話0000000及0000000000（９）佳富２５００即我記錯又劃
      掉。（９）十六日董仔２０００，即是八十八年十月六日綽號「董仔」我以每
      小包安非他命（重量不詳），在新港鄉○○路口以新台幣二千元轉售給他，而
      他預計十月六日還我錢。（１０）阿哲哥１５００，即是綽號「阿哲哥」於八
      十八年十月六日向我借新台幣一千五百元（１１）阿發２０００初十一（狗）
      ，即綽號「阿狗」也就是阿發，於八十八年十月十一日在我家，我以安非他命
      小一包（重量不詳）以代價為新台幣二千元轉售給他「阿狗」住新港鄉大潭村
      」（見嘉義縣警察局民雄分局警卷第七、八頁）。甚至在檢察官訊問時亦供認
      ：「（你何時地販賣安非他命？）詳如我在八十八年十月十五日下午九點五十
      分左右，在民雄分局刑事組所述的時間地點，第一次八十八年十月五日晚上七
      點左右在新港保齡球館停車場，以每一小包二千元安非他命，賣給綽號「阿華
      」不詳姓名男子年約二十歲，所以我在帳單上記載１０．５收２０００元「華
      」。第二次八十八年十月六日上午九點在新港鄉中洋村之雜貨店前，賣一小包
      安非他命給綽號「洋昌」不詳姓名男子年約二十歲，價格一千元，所以我在帳
      單上會寫１０月６日收１０００元「洋昌」。第三次八十八年十月六日上午十
      點在新港鄉大潭村大潭２９號，以５００元，賣一小包安非他命給綽號「鳥仔
      」男子年約十九歲，所以我在帳單上會寫「鳥」入５００元。第四次是八十八
      年十月六日上午十一點，也是在我家，以一小包二千元安非他命，賣給綽號「
      阿華」不詳姓名男子年約二十歲左右，所以我在帳單上會寫「華」入２０００
      元，第五次是八十八年十月六日晚上六點，也是在我以一小包安非他命二千元
      賣給綽號「阿宗」不詳姓名男子年約二十歲左右，所以我在帳單上會寫「宗」
      入２０００元，第六次是八十八年十月六日晚上六、七點，在新港鄉○○村○
      ○路口約定一小包安非他命２０００元賣給「董仔」男子，我已經在當日將安
      非他命給他，約定八十八年十月六日他要將２０００元給我，所以在帳單上面
      寫「董仔」２０００元，第七次是八十八年十月十一日在我家，一小包安非他
      命２０００元賣給綽號「狗仔」男子（另一綽號阿發），所以我在帳單上面會
      寫阿發２０００元初１１狗：：分裝袋７８個是用來分裝安非他命烘乾之用，
      署名阿健帳單一張是我賣安非他命給別人我記錄時間、金額帳單。」」（參見
      臺灣嘉義地方法院檢察署八十八年度偵字第六九七三號偵查卷第九、十頁），
      對阿健帳單所載之數目究係購買安非他命之成本或出售安非他命所得或其他債
      務均清楚交代，且三次訊問說詞一致，若非確有其事，被告焉能清楚說明？又
      證人林宗賢、葉晉昌茍供稱其等向被告購買安非他命，其等亦違反毒品危害防
      制條例，當極力掩飾犯行，是其等證稱：未向被告購買安非他命云云，核屬迴
      護被告且係掩飾自己犯行之詞，無從資為有利被告認定之依據。又被告於八十
      八年十二月二十八日原審審理時亦未稱係刑求所以為不實之供述，而係稱阿健
      帳單係其「頭腦不清楚亂寫的」（見臺灣嘉義地方法院八十八年度訴字第六七
      六號原審卷第十八、三十七頁），然八十九年三月二十七日原審另案審理時則
      稱阿健帳單係：「我有時出去不夠向他們借，拿去買安非他命用的」（參見臺
      灣嘉義地方法院八十八年度訴字第六九號卷八十九年三月二十七日審判筆錄）
      ，而於本院卻稱係「友人在其住處玩牌所積欠之錢」（見本院八十九年十一月
      十四日訊問筆錄），由其對阿健帳單前後不一，設詞掩飾之態度，益徵阿健帳
      單確係被告出售安非他命之帳單。
（三）被告又辯稱：扣案之塑膠分裝袋七十八個係分裝安非他命供被告自己施用，惟
      設若被告未將所購之安非他命分裝出售，被告又何必一次購買如此多數之塑膠
      分裝袋？況被告於八十八年十月十五日在警訊時已供承：「警方所查獲之分裝
      袋係每次將所寄售之一錢安非他命拿回後再分裝成一小包一小包，再以新台幣
      五百元到二千元不等的價錢再轉售出去」，足見扣案之塑膠分裝袋係被告用以
      分裝安非他命出賣他人以圖利等情，被告於警訊及偵查中自承於如附表所示編
      號一至七之時地，以如附表所示之價格先後七次販賣安非他命與如附表所示之
      人各一包，與事實相符，應堪採信。
（四）被告於八十九年一月十七日在其住處出售安非他命一包二千元予甲○○○之事
      實，業據證人甲○○○八十九年一月十八日在嘉義縣警察局保安隊訊問時供述
      甚詳，並強調：「先打行動電話給丁○○後再到二樓丁○○房間，丁○○拿出
      安非他命賣給我，我拿錢給他，他才當場將安非他命賣給我」，並指證同時在
      警局製作筆錄之被告丁○○即為出售安非他命之人（見嘉義縣警察局警卷第六
      頁）。被告雖承認有收受甲○○○二千元購買安非他命之錢，然否認係其出售
      ，辯稱係二人合買，而證人甲○○○於偵查及本院調查時亦翻異前供，聲稱安
      非他命係被告無償供應。惟觀之甲○○○八十九年一月十八日在偵查中係稱拿
      二千元叫其幫忙買，「沒買到」（見臺灣嘉義地方法院檢察署八十八年度偵字
      第七一三號偵查卷第十六頁），然於原審另案審理時則完全否認有拿二千元託
      被告購買安非他命之事（參見臺灣嘉義地方法院八十八年度訴字第六九號卷八
      十九年四月一日審判筆錄），而甲○○○在本院調查時又承認被告有拿二千元
      ，惟稱該二千元係被告向其借的（見本院八十九年八月一日訊問筆錄）。由甲
      ○○○上述之證詞已見被告掩飾被告出售安非他命之心，昭然若揭。又被告亦
      稱其與甲○○○僅認識「十天左右」（見臺灣嘉義地方法院檢察署八十八年度
      偵字第七一三號偵查卷第九頁），顯見二人交情尚淺，而安非他命係違禁物，
      得之不易，衡情被告當不致無償提供安非他命予被告施用，又二千元之代價與
      被告出售他人（參見附表編號一、四至七號）之代價相同，足見甲○○○所交
      付被告之二千元應係向被告購買安非他命之代價無疑，應非二人合買安非他命
      甲○○○所出之錢。
（五）綜上所述，足見被告所辯各節均係事後畏究飾詞圖卸刑責之詞，均不足採。又
      毒品安非他命物稀價昂，取得不易，且為政府嚴予查緝之違禁物，而販賣毒品
      之刑責甚重，歷來幾乎所有販賣毒品者被查獲後，唯恐被判處重罪，均無所不
      用其極否認有販賣毒品或有意圖販賣而持有毒品之犯行，甚少有販賣毒品之被
      告自行坦承有販賣毒品者，又查毒品昂貴，吸毒者每日所需吸毒費用所耗費之
      金額甚鉅，顯非常人所能支付，一般吸毒者若無正當正作，其吸毒之經濟來源
      除以其他不法方法之犯罪所得外，有些則係靠販毒所得來維持，而凡販賣毒品
      者苟無利潤可圖，衡情應無甘冒被查緝法辦重刑之危險而無端平價供應他人，
      又有吸毒者，必有販毒者，被告丁○○當時既有吸毒之惡習，又無正當工作，
      吸毒費用來源又非以其他犯罪方法取得，是本件被告被警查獲時若無販賣毒品
      之意圖，顯難令人置信。況倘被告無利可圖，何臻於不計風險向他人購入安非
      他命再費神分裝，甚至除在住處出售外，並勞煩自行攜帶如附表編號一、二、
      六等處所交易買賣？基上說明，堪認本件被告在主觀上應有販賣毒品安非他命
      藉以營利之意圖無疑。是本件事證明確，被告犯行堪以認定，自應依法論科。
二、查安非他命係第二級毒品，毒品危害防制條例第二條第二項第二款定有明文。被
    告丁○○營利出售安非他命，核其所為，係犯毒品危害防制條例第四條第二項之
    販賣第二級毒品罪。其持有安非他命之低度行為，為販賣之高度行為所吸收，不
    另論罪。被告先後多次犯行，時間緊接，犯罪構成要件相同，顯係基於概括犯意
    反覆為之，應依連續犯之規定論以一罪，除無期徒刑，依法不得加重外，其餘有
    期徒刑部分並加重其刑。被告於警訊時供出安非他命來源，因而破獲呂義宏販賣
    安非他命犯行，有筆錄及臺灣雲林地方法院檢察署八十八年度偵字第五五六二號
    、毒偵字第三五一號起訴書影本一份在卷足憑，依毒品危害防制條例第十七條規
    定減輕其刑，對其刑有加重及減輕者，並依法先加後減之。又公訴人雖未就被告
    出售安非他命予甲○○○之犯行起訴，但此部分犯行與起訴之事實，有連續犯之
    關係，屬於裁判上一罪，為起訴效力之所及，本院自得併予審判，附為敘明。
三、原審予以論科，固非無見，惟查被告出售甲○○○之犯行，顯係基於概括犯意為
    之，屬於裁判上一罪，此部份之犯行，原審未及審究，稍有未洽。上訴意旨猶執
    前詞，否認犯罪，執以指摘原判決不當，雖不足採，惟原判決既有可議（未及審
    究被告出售甲○○○部份），自應由本院將原判決撤銷改判。爰審酌被告將安非
    他命出售多人，戕害他人身心甚鉅，事後又無悔意，飾詞強辯，並參酌其品行、
    犯罪之動機、目的、手段、犯罪後態度等一切情狀，量處如主文第二項所示之刑
    ，以資懲儆。扣案之阿健帳單一張、塑膠分裝袋七十八個，係被告所有，經其自
    承在卷，且係供販賣安非他命所用之物，應依毒品危害防制條例第十九條第一項
    宣告沒收。又被告販賣安非他命所得一萬三千五百元，雖未扣案，仍應依毒品危
    害防制條例第十九條第一項宣告沒收，如全部或一部不能沒收時，以其財產抵償
    之。至扣案之玻璃管三支、塑膠溶條九支、打火機二個、橡皮條二條、小剪刀一
    支、吸管四支、吸食器一組、瓦斯噴燈一組，雖為被告所有，但與本件販賣安非
    他命無關，而另案（臺灣嘉義地方法院檢察署八十八年度偵字第七一三號案件）
    所扣得之安非他命，被告稱係自己施用，亦無證據證明係意圖販賣之用，爰均不
    諭知沒收（安非他命可由檢察官聲請單獨宣告沒收）。
據上論斷，應依刑事訴訟法第三百六十九條第一項前段、第三百六十四條、第二百九
十九條第一項前段，毒品危害防制條例第四條第第二項、第十七條、第十九條第一項
，刑法第十一條前段、第五十六條，判決如主文。
本案經檢察官吳忠賢到庭執行職務。
中    華    民    國      八十九      年      十一      月     三十     日
                                  臺灣高等法院臺南分院刑事第四庭
                                      審判長法官  陳    義    仲
                                            法官  徐    財    福
                                            法官  蔡    崇    義
右正本證明與原本無異。
如不服本判決，應於判決送達後十日內向本院提出上訴狀，其未敘述理由者並應於提
出上訴狀後十日內向本院補提理由書（應附繕本)。
                                      法院書記官  李    育    儒
中    華    民    國      八十九      年      十二      月      四      日
附錄本案論罪科刑法條全文：
毒品危害防制條例第四條第二項：
製造、運輸、販賣第二級毒品者，處無期徒刑或七年以上有期徒刑，得併科新臺幣七
百萬元以下罰金。
附表：
┌──┬─────────┬───────┬──┬───────┬───┐
│編號│  時間（民國）    │    地點      │包數│價格（新台幣）│買受人│
├──┼─────────┼───────┼──┼───────┼───┤
│一  │八十八年十月五日下│嘉義縣新港鄉保│一包│二千元        │綽號阿│
│    │午七時許          │齡球館停車場  │    │              │華    │
├──┼─────────┼───────┼──┼───────┼───┤
│二  │八十八年十月六日上│嘉義縣新港鄉中│一包│一千元        │綽號洋│
│    │午九時許          │洋村某雜貨店前│    │              │昌    │
├──┼─────────┼───────┼──┼───────┼───┤
│三  │八十八年十月六日上│嘉義縣新港鄉大│一包│五百元        │綽號鳥│
│    │午十時許          │潭村大潭二九號│    │              │仔即林│
│    │                  │              │    │              │宗賢  │
├──┼─────────┼───────┼──┼───────┼───┤
│四  │八十八年十月六日上│嘉義縣新港鄉大│一包│二千元        │綽號阿│
│    │午十一時許        │潭村大潭二九號│    │              │華    │
└──┴─────────┴───────┴──┴───────┴───┘
┌──┬─────────┬───────┬──┬───────┬───┐
│五  │八十八年十月六日下│嘉義縣新港鄉大│一包│二千元        │綽號阿│
│    │午六時許          │潭村大潭二九號│    │              │宗    │
├──┼─────────┼───────┼──┼───────┼───┤
│六  │八十八年十月六日下│嘉義縣新港鄉西│一包│二千元        │綽號董│
│    │午六、七時許      │庄村西庄路口  │    │              │仔    │
├──┼─────────┼───────┼──┼───────┼───┤
│七  │八十八年十月十一日│嘉義縣新港鄉大│一包│二千元        │綽號阿│
│    │                  │潭村大潭二九號│    │              │狗（另│
│    │                  │              │    │              │一綽號│
│    │                  │              │    │              │阿發）│
├──┼─────────┼───────┼──┼───────┼───┤
│八  │八十九年一月十七日│嘉義縣新港鄉大│一包│二千元        │王朱玉│
│    │                  │潭村大潭二九號│    │              │桃    │
└──┴─────────┴───────┴──┴───────┴───┘


司法院資訊處製作；財團法人民間司法改革基金會備份。
